【裁判字號】    89,重訴,1100
【裁判日期】    900704
【裁判案由】    損害賠償
【裁判全文】
臺灣臺中地方法院民事判決  八十九年重訴字第一一○○號
    原      告  中華電信股份有限公司台灣中區電信分公司
    法定代理人  丙○○
                涂淑蘋
    被      告  乙○○
                甲○○
右當事人間請求侵權行為損害賠償事件，原告提起刑事附帶民事訴訟（八十八年度附
民字第六Ｏ五號），經本院刑事庭裁定移送前來，本院判決如左：
    主    文
被告應連帶給付原告新台幣參仟伍佰萬零玖仟壹佰捌拾貳元，並自民國八十九年一月
二十八日起至清償日止按年息百分之五計算之利息。
訴訟費用由被告連帶負擔。
本判決於原告以新台幣壹仟貳佰萬元供擔保後，得假執行，但被告於假執行程序實施
前以新台幣參仟伍佰萬零玖仟壹佰捌拾貳元供擔保，得免為假執行。
    事    實
甲、原告方面：
  一、聲明：被告應連帶給付原告新台幣（下同）參仟伍佰萬零玖仟壹佰捌拾貳元，
      及自起訴狀繕本送達被告之翌日起至清償日止按年息百分之五計算之利息。並
      願供擔保請准為假執行之宣告。
  二、陳述：
    （一）被告乙○○原在台中市○○路三○二之四號經營億維通訊器材行，自民國
          八十七年一月底，有一自稱林本源之男子持變造之邱思德等人三十七張身
          分證及偽刻印章前來該行，囑託被告乙○○持之向原告申請代辦行動電話
          門號，以此人頭申請得門號後盜打電話牟取不法利益，被告乙○○、陳國
          樑均明知該等身分證及印章均係來路不明之贓物，竟予收受代辦。被告陳
          國樑先於八十七年二月十六日至吳俊德經營之傑暘通訊行，以邱思德等人
          變造之身分證及偽刻印章交付不知情之吳俊德代為申請，共計以邱思德等
          人申請得行動電話門號（詳如附表一）。被告甲○○復於八十七年二月十
          八日至江英緣經營之大世界通訊行，以曾瓊儀等人變造之身分證及偽刻印
          章交付不知情之江英緣轉囑江胤諭代為申請，共計申請得曾瓊儀等人行動
          電話（詳如附表二）。甲○○因恐為警查獲，並於八十七年三月初，與林
          本源基於共同變造特種文書之犯意聯絡及行為分擔，將其照片交付予林本
          源變造完成貼有甲○○照片之王見正身分證一枚，前往盧威寧經營之通天
          霸通訊行，委託盧威寧代為申請行動電話門號，使盧威寧將先前已申請得
          如附表三之十線行動電話門號先交付被告甲○○使用，甲○○亦均轉交陳
          貴同，乙○○再轉交林本源，其中行動電話事後均持往中國大陸撥打國際
          色情電話使用，使原告陷於錯誤而連續多次提供通訊服務，損失電話費金
          額達三千五百萬九千一百八十二元。刑事部分經檢察官偵查起訴，並經本
          院以八十七年度訴字第二四四三號刑事判決處被告乙○○有期徒刑五年四
          月、被告甲○○有期徒刑五年二月在案。
    （二）被告間對前開詐欺等犯行有意思聯絡及行為分擔，自應對原告所受損害負
          連帶賠償責任。
  三、證據：提出中華電信公司行動電話租用申請書影本三十四件、統計清單三件、
      電信費收執及存根聯五十二件為證。
乙、被告方面：
  壹、被告甲○○方面：
    一、聲明：駁回原告之訴。如受不利判決願供擔保宣告免為假執行。
    二、陳述：對原告提出之行動電話租用申請書等單據均不爭執，惟以被告乙○○
        與林本源本就認識，伊不知林本源交付之身分證係變造之證件，且對申請之
        電話被盜打乙節均不知情。
  貳、被告乙○○方面：
      被告乙○○未於言詞辯論期日到場，亦未提出書狀作何聲明或陳述。
    理    由
一、本件被告乙○○經合法通知，未於言詞辯論期日到場，核無民事訴訟法第三百八
    十六條所列各款情形，爰依原告之聲請，由其一造辯論而為判決。
二、本件原告主張被告乙○○原在台中市○○路三○二之四號經營億維通訊器材行，
    甲○○擔任其業務員，自民國（下同）八十六年八月十二日前某日起，訴外人林
    本源陸續持如附表一所示被害人分別失竊、遭搶等之身分證及偽刻被害人之印章
    ，前往前揭通訊器材行，囑託乙○○或甲○○持之向原告公司申辦電話，後以之
    盜打牟取不法利益，乙○○允諾該事後，遂轉囑託甲○○代辦（如附表壹），嗣
    甲○○因恐為警查獲，並於八十七年三月初，與林本源基於共同變造特種文書之
    犯意聯絡及行為分擔，將其照片交付予林本源變造完成貼有甲○○照片之王見正
    身分證，甲○○並委託不知情之不詳姓名人偽刻王見正、彭康鐘等人之印章一枚
    。乙○○、甲○○於收受上開身分證及印章後，乙○○與林本源、或乙○○、甲
    ○○與林本源等人，共同基於偽造私文書、行使偽造私文書、行使變造特種文書
    、意圖為自己不法利益之詐欺得利之概括犯意聯絡與行為分擔，連續向原告公司
    申請行動電話門號。被告乙○○、甲○○取得如附表一、二、三所示等電話門號
    後即轉交付林本源，使原告公司事後陷於錯誤而連續多次提供通訊服務，損失共
    參仟伍佰萬零玖仟壹佰捌拾貳元電話費，刑事部分經本院以八十七年度訴字第二
    四四三號刑事判決處被告乙○○有期徒刑五年四月、被告甲○○有期徒刑五年二
    月，並經台灣高等法院台中分院判決駁回被告上訴之事實，有本院前開案號之刑
    事判決書、台灣高等法院台中分院八十九年度上訴字第二二二七號刑事判決書各
    一件附卷可稽，且有原告提出之中華電信公司行動電話租用申請書影本三十四件
    、統計清單三件、電信費收執及存根聯五十二件可證，被告甲○○對原告所提之
    行動電話租用申請書等單據均不爭執，堪信原告之主張為真實。
三、被告甲○○雖辯稱被告乙○○與林本源本就認識，伊不知林本源交付之身分證係
    變造，且對電話被盜打乙節均不知情云云。惟查被告甲○○於刑事案件審理中對
    於受被告林貴同囑託，持各該變造之身分證、偽造之印章，自行或委託不知情之
    人申辦或受讓各該行動或市內電話門號，並將取得之門號轉交給被告乙○○，再
    轉交予林本源之事實供承不諱；另訊據被告乙○○對於受林本源囑託並轉囑託被
    告甲○○申辦或受讓上開電話門號，被告甲○○已將上開門號全部交付予伊，並
    轉交予共犯林本源之事實，亦供述在卷，核與證人吳俊德、江英緣、盧威寧等人
    分別於前開刑事案件之警訊、偵查或本院刑事庭審理時指述申辦或轉讓之情節大
    致相符，並有變造之身分證正本扣案可查，且被告甲○○申辦或購得之行動或市
    內電話門號，曾持換貼其照片之變造王見正身分證及其偽刻之印章，並冒用王見
    正名義簽約，被告甲○○就其所申辦或購得之行動或市內電話門號時所持之身分
    證係遭變造，及所取得之電話門號將來應係作盜打之不法用途，顯難諉為不知。
    被告甲○○如不知其所持以行使之身分證係經變造，所取得之行動電話門號係作
    盜打之不法用途，何須假冒身分並以虛構之理由購買或委託申辦。再者一般申請
    行動電話門號之代辦費用僅約一千五百元至二千元之代辦費，業據被告乙○○於
    刑事案件之警訊及偵查時供明，惟被告甲○○於向盧威寧購買如附表三所示行動
    電話門話，依被告甲○○於警訊時之供述，被告乙○○所給付之佣金，扣除交付
    盧威寧之費用後，尚淨賺九萬元，則從被告甲○○所能獲取之佣金遠高於一般行
    情以觀，益足以認定被告甲○○對其所購得如附表三所示行動電話時所持之身分
    證係經變造，並供作盜打之不法用途，確有認識無疑。被告甲○○在上開時地，
    自行或委託他人申辦或購得之行動或市內電話門號時，既知悉持以行使之身分證
    係經變造，所取得之行動電話門號係作盜打之不法用途之事實，則被告甲○○取
    得與行情不符之高額佣金，對於上開盜打電話之不法事實更難諉為不知。被告甲
    ○○所辯不知情云云，自無可採。
四、按因故意或過失，不法侵害他人之權利者，負損害賠償責任。又數人共同不法侵
    害他人之權利者，連帶負損害賠償責任﹔民法第一百八十四條前段、第一百八十
    五條第一項前段分別定有明文。被告共犯詐欺得利等罪之犯行，彼此間有犯意聯
    絡及行為分擔，致使原告受有如附表一、二、三所示之電話費損害，自應對原告
    負連帶賠償責任。從而原告本於共同侵權行為之法律關係，請求被告連帶給付參
    仟伍佰萬零玖仟壹佰捌拾貳元，並自起訴狀繕本送達被告之翌日即八十九年一月
    二十八日起至清償日止按年息百分之五計算之利息，為有理由，應予准許。
五、原告與被告甲○○陳明願供擔保請為宣告假執行或免為假執行，經核均與規定相
    符，爰分別酌定相當之擔保金額予以宣告。
六、據上論結，本件原告之訴為有理由，依民事訴訟法第三百八十五條第一項前段、
    第八十五條第二項、第三百九十條第二項、第三百九十二條，判決如主文。
中      華      民      國    九十      年      七      月      四      日
                              臺灣臺中地方法院民事第一庭
~B法      官  王重吉
右為正本，係照原本作成。
附記一如不服本判決，應於判決送達後二十日內，向本院提出上訴狀。
中      華      民      國    九十      年       七       月           日
~B法院書記官  何瑜瑩


司法院資訊處製作；財團法人民間司法改革基金會備份。
